臺灣臺南地方法院刑事裁定　　　　　　100年度聲簡再字第5號
再審聲請人　楊士昌
（即受判決人）
上列聲請人因妨害名譽案件，對於本院99年度簡上字第401號，
中華民國100年5月25日第二審確定判決（原審法院：臺灣臺南地
方法院99年度簡字第2619號，聲請簡易判決處刑案號：臺灣臺南
地方法院檢察署99年度偵緝字第1062號），聲請再審，本院裁定
如下：
    主  文
再審之聲請駁回。
    理  由
壹、按不得上訴於第三審法院之案件，除前條規定外，其經第二
    審確定之有罪判決，如就足生影響於判決之重要證據漏未審
    酌者，亦得為受判決人之利益，聲請再審；依第421條規定
    ，因重要證據漏未審酌而聲請再審者，應於送達判決後20日
    內為之。刑事訴訟法第421條、第424條分別定有明文。經查
    ，本件聲請人即受判決人所犯妨害名譽案件，經本院於99年
    10月20日以99年度簡字第2619號判處聲請人拘役40日，如易
    科罰金，以新臺幣1千元折算1日，並經本院於100年5月25日
    以100年度簡上字第401號判決上訴駁回確定等情，業經本院
    調取上開案卷核閱無訛。上開確定判決於100年6月2日送達
    聲請人，聲請人於同年月9日具狀聲請再審，有送達證書1紙
    及聲請狀上所蓋之本院收狀戳章在卷足按，聲請人聲請再審
    合於程序上之規定，合先敘明。
貳、本件聲請再審意旨略以：
一、聲請人於100年3月3日及100年5月11日兩度具狀主張，證人
    楊李鈺妮於本院100年2月9日審理時證述之下列內容，足以
    認定告訴人楊李鈺妮於98年4月11日在「大內鄉祭祀公業楊
    立第四次派下員大會」開會之前，告訴人楊李鈺妮即已知悉
    該開會通知單之內容，其於98年12月14日提出告訴狀及99
    年1月28日在新化分局提出告訴，均已逾刑事訴訟法第237
    條第1項規定之6個月告訴期間，原審應判決不受理：
    、有收過（大內鄉祭祀公業楊立的開會通知），在看到楊
        士昌之前就有收到過通知，看過楊士昌之後，也有收到
        過楊士昌寄給楊聖詮的派下員開會通知。
    、這份楊士昌沒有寄給我們，我忘記第一次看到該通知單
        是我大伯楊子源拿給我看的，還是我的姪子楊世安拿給
        我看的。
    、又好像是公所的人拿給我的，我真的忘記何時看到這張
        通知單，應該是公所的人拿給我的，至於何時拿給我，
        我已經不記得了。剛剛那份通知又好像是新化分局的人
        也有拿給我看。
    、因為楊士昌寄給公所，公所再寄給我們。
    、我寫這份告訴狀，不是因為看到提示的通知單。
    、拿開會通知到高雄給我們的是另外一位大伯，不是楊世
        安，楊世安是我們回到大內祭祖的時候拿一大疊通知書
        給我們看的。
    、照片所示的這個聚會我沒有收到通知，是我的大伯楊子
        源叫我去的。我從來沒有收過大內鄉祭祀公業楊立的開
        會通知單，都是我大伯楊子源通知我的。
    、是楊子源告訴我們夫妻，我們夫妻就一起去，有打電話
        也有到我家通知。
    、我收到兩個派下員事情的文件，是寄到鳳山五常街的住
        址。
    、這份開會通知單楊世安及楊子源都有拿給我看過，公所
        也有拿給我們，都是一大疊，所以我也不確定是何時。
    、楊子源每次收到開會通知，都會在開會時間之前通知我
        們，並找我們一起坐車去。是的，楊子源每次都有告訴
        我們。
    、98年4月11日的開會，我是否有到場忘記了。
    由上列告訴人李楊鈺妮之供詞摘要，顯可認為其供詞避重就
    輕，對於審判長所問，究竟係何時看到該份通知，均未正面
    回答，惟依上列告訴人所供、、、、、、、
    之內容，尤其是之內容，應可認為告訴人李楊鈺妮已因
    其大伯（楊聖詮之胞兄）楊子原之告知而知悉開會通知單之
    內容。
二、證人楊聖詮即告訴人裡楊玉妮之配偶於100年2月9日亦證稱
    ：
    、我認為楊士昌所散播的謠言，只是說我不是派下權人，
        不是我父親親生的孩子而已。
    、我沒有要告楊士昌說我簽賭六合彩的事情，我並不在意
        這件事情。
    、（問：有無收到提示的開會通知單？）有的樣子，何時
        看到忘記了。
    、知道「大內鄉祭祀公業楊立」有開會的事情。
    、有時候沒有寄給我，但是會寄給我哥哥楊子源，楊子源
        就會通知我，我就會去。
    由上開證人楊聖詮供述之內容，亦可證明系爭開會通知單，
    楊聖詮事先已有收到，如沒有寄給他，楊子源都會通知楊聖
    詮一起去，故楊聖詮應在開會前即知悉內容。再佐以告訴人
    楊李鈺妮所自承：「楊子源每次收到通知，都會在開會時間
    之前通知我們，並找我們一起坐車去」，顯見本件告訴人楊
    李鈺妮之告訴，已逾知悉犯人之時起6個月之期間。
參、經查：
一、經本院詳閱原審100年2月9日之審判筆錄，綜合上下文推斷
    ：
(一)、證人即告訴人楊李鈺妮所證述：「有收過（大內鄉祭祀公業
    楊立的開會通知），在看到楊士昌之前就有收到過通知，看
    過楊士昌之後，也有收到過楊士昌寄給楊聖詮的派下員開會
    通知」（原審卷第84頁）之後，經審判長提示本件所涉之「
    大內鄉祭祀公業楊立第四次派下員大會」之開會通知單（台
    南地檢署99年度交查字第551號卷第9頁），證人楊李鈺妮回
    答：「這份楊士昌沒有寄給我們，我忘記第一次看到該通知
    單是我大伯楊子源拿給我看的，還是我的姪子楊世安拿給我
    看的。又好像是公所的人拿給我的，我真的忘記何時看到這
    張通知單，應該是公所的人拿給我的，至於何時拿給我，我
    已經不記得了。剛剛那份通知又好像是新化分局的人也有拿
    給我看」，足認證人楊李鈺妮所稱有收到過之開會通知單，
    係指本院所提示者以外之通知單，並非指曾收到過本件所涉
    之開會通知單。
(二)、證人即告訴人楊李鈺妮所證稱：「因為楊士昌寄給公所，公
    所再寄給我們」（原審卷第84頁背面）、「我收到兩個派下
    員事情的文件，是寄到鳳山五常街的住址」（原審卷第87頁
    ），係指關於楊聖詮是否派下員之事，並非本件開會通知單
    。
(三)、證人即告訴人楊李鈺妮所證稱：「（原審卷第29頁）照片所
    示的這個聚會我沒有收到通知，是我的大伯楊子源叫我去的
    。我從來沒有收過大內鄉祭祀公業楊立的開會通知單，都是
    我大伯楊子源通知我的」、「是楊子源告訴我們夫妻，我們
    夫妻就一起去，有打電話也有到我家通知」（原審卷第86頁
    背面、第87頁），上開照片係聲請人所提出，並註明日期為
    98 年3月21日，與本件98年4月11日之開會通知單顯無關連
    。
(四)、證人即告訴人楊李鈺妮所證稱：「我寫這份告訴狀，不是因
    為看到提示的通知單」（原審卷第84頁背面）、「98年4月
    11 日的開會，我是否有到場忘記了」等語，均未論及其曾
    看過上開通知書，自無從據以認定告訴人楊李鈺妮有於100
    年4月11日開會前看過上開開會通知書。
(五)、證人即告訴人楊李鈺妮所證稱：「這份楊士昌沒有寄給我們
    ，我忘記第一次看到該通知單是我大伯楊子源拿給我看的，
    還是我的姪子楊世安拿給我看的」、「又好像是公所的人拿
    給我的，我真的忘記何時看到這張通知單，應該是公所的人
    拿給我的，至於何時拿給我，我已經不記得了。剛剛那份通
    知又好像是新化分局的人也有拿給我看」、「拿開會通知到
    高雄給我們的是另外一位大伯，不是楊世安，楊世安是我們
    回到大內祭祖的時候拿一大疊通知書給我們看的」、「這份
    開會通知單楊世安及楊子源都有拿給我看過，公所也有拿給
    我們，都是一大疊，所以我也不確定是何時」等語，僅能證
    明告訴人楊李鈺妮確實曾經看過上開開會通知單，但無從證
    明其係於何時看過，再參酌證人楊李鈺妮證稱：「（審判長
    問：最初是何時知道楊士昌在「大內鄉祭祀公業楊立第四次
    派下員大會開會通知」上面寫楊聖詮簽六合彩未付款？）是
    楊世安拿給我看之後才知道，我只有看楊世安給我看的那張
    ，後來那位大伯拿到高雄給我看的通知單也是寫同樣的內容
    」（原審卷第85頁背面），足認楊李鈺妮明確證稱其初次看
    到該開會通書內容，係楊世安交付者，楊子源交付乃嗣後之
    事，更不能遽認告訴人楊李鈺妮於開會前即知悉上開開會通
    知書記載「楊聖詮六合彩未付款」之內容。
(六)、證人即告訴人楊李鈺妮所證稱：「楊子源每次收到開會通知
    ，都會在開會時間之前通知我們，並找我們一起坐車去。是
    的，楊子源每次都有告訴我們」等語，僅能證明楊子源曾通
    知楊李鈺妮及楊聖詮開會之事，並一起坐車前往出席開會等
    情，無從認定楊子源有將開會通知書交付予告訴人楊李鈺妮
    ，更不能遽認告訴人楊李鈺妮於開會前即知悉上開開會通
    知書記載「楊聖詮六合彩未付款」之內容。
(七)、證人楊聖詮證述：「（問：有無收到提示的開會通知單？）
    有的樣子，何時看到忘記了」、「知道《大內鄉祭祀公業楊
    立》有開會的事情」、「有時候沒有寄給我，但是會寄給我
    哥哥楊子源，楊子源就會通知我，我就會去」等語，僅足以
    證明證人楊聖詮知悉祭祀公業開會之事，曾經看過本件開會
    通知單，但是不足以證明證人楊聖詮或是告訴人楊李鈺妮係
    於100年4月11日開會前即看到、知悉開會通知單記載「楊聖
    詮六合彩未付款」之內容。
二、綜上所述，聲請人所指原審漏未審酌之證人楊李鈺妮及楊聖
    詮之上開證述，均不足以認定告訴人楊李鈺妮於100年4月11
    日之前即已知悉上開開會通知單記載之內容談及「楊聖詮六
    合彩未付款」之事，自無從據以得出告訴人楊李鈺妮提出
    本件告訴時已逾告訴期間之結論，原審依據證明楊世安及楊
    李鈺妮之證述，認定告訴人楊李鈺妮於98年10月26日始知悉
    上開開會通知單內容記載「楊聖詮六合彩未付款」之事實，
    其具狀對聲請人提出告訴時，尚未逾告訴期間，並無違誤。
    從而，縱使原確定判決未逐一詳論上開證述之取捨理由，惟
    其既非足生影響於判決之重要證據，自不得執為聲請再審之
    事由。本件聲請人所謂「原確定有罪之判決就足以生影響於
    判決之重要證據漏未審酌」云云，並無依據，其聲請再審與
    前揭法律規定不合，因認本件聲請再審為無理由，應予駁回
    。
肆、據上論斷，應依刑事訴訟法第434條第1項，裁定如主文。
中    華    民    國    100    年    10    月    31   日
                  刑事第一庭  審判長法  官  鄧希賢
                                    法  官  陳振謙
                                    法  官  高如宜
以上正本證明與原本無異。
如不服本裁定，應於收受送達後5日內向本院提出抗告狀。（應
附繕本）
                                    書記官  陳慧玲
中    華    民    國   100    年    10    月    31    日